【裁判字號】    92,訴,982
【裁判日期】    921231
【裁判案由】    區域計畫法
【裁判全文】
高雄高等行政法院裁定                            九十二年度訴字第九八二號
    原      告  甲○○即劉調賢.
    送達代收人  乙○○
    被      告  雲林縣政府
    代  表  人  丙○○  縣長
    訴訟代理人  戊○○
右當事人間因違反區域計畫法事件，原告不服內政部中華民國九十二年六月二十三日
台內訴字第○九二○○○四五九三號訴願決定，提起行政訴訟。本院裁定如左：
    主  文
原告之訴駁回。
訴訟費用由原告負擔。
    理  由
一、按訴願之提起，應自行政處分達到或公告期滿之次日起三十日內為之。訴願人不
    在受理訴願機關所在地住居者，計算法定期間，應扣除其在途期間。訴願法第十
    四條第一項及第十六條第一項前段分別定有明文；另訴願人應繕具訴願書經由原
    行政處分機關向訴願管轄機關提起訴願，為訴願法第五十八條第一項所明定。又
    訴願事件，其提起訴願逾法定期間者，應為不受理之決定，為訴願法第七十七條
    第二款所明定。
二、緣原告因不服被告查獲其所有坐雲林縣崙背鄉○○段二五四之五○地號一般農業
    區農牧用地（以下簡稱系爭土地），未經申請許可而擅自開挖及濫採土石，經被
    告以民國（下同）九十一年二月八日九一府地用字第九一○七一○一一○三號處
    理違反區域計畫法案件處分書裁處原告新台幣（下同）十萬元，並限於文到十五
    日內恢復土地原狀之處分，提起訴願，遭決定不受理，遂提起本件行政訴訟，主
    張：原告自七十年間即赴台北謀生，且自九十年一月起即在大陸江蘇省昆山合利
    精密電子有限公司任職，甚少回戶籍地，亦與戶籍地親友少有往來，以致親友均
    不知原告行蹤。嗣於九十二年回國過春節，始知系爭土地遭不明人士濫採砂石。
    然本件係經人檢舉案件，被告理應函請警察機關偵查逮捕濫採砂石者，卻捨此正
    途不為，逕於九十一年二月一日勘查現場後，以九十一年二月八日九一雲府地用
    字第九一○七一○一一○三號函附處分書裁罰原告，又該處分書固由原告之兄於
    九十一年二月十八日代為收受，惟查原告之兄並非原告之同居人或受雇人，並無
    收受本處分書之權限，故本件處分書之送達並不合法；又因原告之兄確實不知原
    告行縱，致無法將該處分書轉交原告，迄至原告九十二年回國過春節始知上情，
    旋於九十二年三月三日提起訴願，並未逾期，訴願決定予以不受理，顯然違法。
    再者，原告長期在大陸工作，且未親自或雇用他人濫採砂石，亦未將土地出租或
    委託他人經營，實則原告為受害人，並未違反區域計畫法第十五條規定情事，但
    被告僅以原告為土地所有權人為由裁罰原告，並非合法等語，爰聲明求為判決：
    訴願決定及原處分均撤銷。
三、被告則以：本件係經人於九十一年一月七日檢舉，經被告於九十一年二月一日實
    地會勘結果，系爭土地確有違法開挖深度達三公尺情事，因之以原告違反區域畫
    法第十五條第一項規定依同法第二十一條處分原告，並無不合。又被告係以系爭
    土地之土地登記簿謄本記載之住址送達處分書，並經原告兄長乙○○收受，其送
    達並無不合。又原告之兄乙○○於九十一年二月十八日收受本件處分書後，至原
    告提起行政訴訟約一年半之時間，從未向被告提出未居留國內及土地係遭他人濫
    採之證明。其兄乙○○亦未曾向被告提出不知原告行蹤及無法轉達處分書之陳情
    。再者，被告於本件回復原狀期限屆滿後，於九十一年三月二十八日召集各權責
    單位會勘現場，系爭土地業已回復原狀。倘系爭土地係遭他人非法開採，何以於
    濫採者身份查明前即回復原狀﹖是原告以其未居住國內及其兄不知其行蹤之理由
    ，洵為卸責之詞，不足採信，爰聲明求為判決：駁回原告之訴。
四、經查，本件處分書係九十一年二月十八日以「雲林縣二崙鄉○○村○○路五五號
    」為送達處所，而由原告之兄乙○○代原告收受等情，為兩造所自陳，並有處分
    書及掛號郵件收件回執各一份附原處分卷可稽。又原告固於九十一年二月六日將
    其戶籍自「雲林縣二崙鄉○○村○○路五五號」遷至「台北縣樹林市鎮○街二六
    九巷二九弄二六號」，有戶籍謄本可稽。惟查，原告自六十九年八月四日起即將
    戶籍設於「雲林縣二崙鄉○○村○○路五五號」，迨至九十一年二月六日始將戶
    籍自雲林縣上址遷出，但因其戶口遷來遷去，仍非固定，故原告長期以來均以「
    雲林縣二崙鄉○○路五十五號」為聯絡地址，並委由原告兄長乙○○代收信件等
    情，業據原告於本院準備程序中陳述甚明，核與證人即原告兄長乙○○於本院準
    備程序中證稱：其兄弟之信件都會送到上述雲林縣二崙鄉地址，且依慣例伊都會
    幫原告收信等語相符。加以原告曾委託其兄乙○○於九十一年四月八日向被告遞
    送陳情書陳情，略以：「本人所有農地出租與丁○○耕作，經貴府九十一年二月
    八日九一府地用字第九一○七一○一一○三號函通知陳情人非法開挖，陳情人不
    知究竟，將貴府函件交給丁○○處理，今再接函（即貴府九十一年四月一日九一
    府地用字第九一○七一○二○五三號函催繳罰鍰）知悉，土地已恢復原狀，但罰
    鍰未繳。．．．請貴府發給證明（違規非法濫採土石）以便陳情人向承租人請求
    損害賠償。」等情，為原告所是認，並有該份陳情書附原處分卷可稽，足見原告
    至遲已於九十一年四月八日收到被告系爭處分書而知悉被裁罰情事，殆無疑義。
    再者，原告與乙○○為兄弟至親，平日更委託乙○○代收信件，尤以現今通訊之
    發達與便利，且原告自九十一年二月四起即多次入出境國內，有入出境紀錄一份
    可憑，則乙○○於九十一年二月十八日既已收到系爭處分書，事關原告受罰情事
    ，其兄弟二人焉有未曾聯繫之理！是其所述顯悖於常情。原告訴稱其係於九十二
    年二月間回國過年時始知上情云云，顯非可採。因此，如前所述，原告至遲既已
    於九十一年四月八日收受系爭處分書而知悉被裁罰情事，故其提起訴願之期間，
    應自九十一年四月九日起算，且以原告居住於台北縣，而訴願機關內政部設於台
    北市，扣除在途期間二日，故其提起訴願之期間至同年五月十日屆滿。原告遲至
    九十二年三月三日始提起訴願，有訴願書附訴願卷可稽；故原告提起訴願自已逾
    法定不變期間，揆諸首開說明，自為法所不許。是訴願決定以原告提起訴願逾法
    定期間，為不受理決定，並無不合。原告復提起本件撤銷訴訟，尚非合法，應予
    駁回。
五、又本件原告既未經合法訴願，復提起本件撤銷訴訟，致因起訴不備要件而遭駁回
    ；是原告關於本件訴訟之實體上爭執，本院即無再予論述之必要，併予敘明。
六、依行政訴訟法第一百零七條第一項第十款、第一百零四條、民事訴訟法第九十五
    條、第七十八條，裁定如主文。
中      華      民      國    九十二    年      十二    月    三十一    日
                              高雄高等行政法院第一庭
                                          審判長法官    陳光秀
                                          法      官    楊惠欽
                                          法      官    簡慧娟
右為正本係照原本作成。
如不服本裁定，應於裁定送達後十日內以書狀敘明理由，經本院向最高行政法院提出
抗告（須按對造人數附具繕本）；並應預繳送達用掛號郵票六份（每份三十四元）。
右正本證明與原本無異
中      華      民      國    九十二    年      十二    月    三十一    日
                                          法院書記官    楊曜嘉


司法院資訊處製作；財團法人民間司法改革基金會備份。
